臺灣臺南地方法院民事裁定　　　　　　　　 98年度智字第6號
原　　　　告　美華影音科技股份有限公司
法定　代理人　林嘉愷
訴訟　代理人　余文恭　律師
複　　代理人　張菀萱　律師
被　　　　告　豪記影視唱片有限公司
兼法定代理人　吳東龍
前列二人共同
訴訟　代理人　吳啟孝　律師
上列當事人間請求侵權行為損害賠償事件，原告為訴之追加，本
院裁定如下：
    主  文
原告追加之訴及假執行之聲請均駁回。
訴訟費用由原告負擔。
    事實及理由
一、按訴狀送達後，原告不得將原訴變更或追加他訴。但有下列
    各款情形之1 者，不在此限：1 被告同意。2 請求之基礎事
    實同一者。3 擴張或減縮應受判決事項之聲明者。4 因情事
    變更而以他項聲明代最初之聲明者。5 該訴訟標的對於數人
    必須合一確定時，追加其原非當事人之人為當事人者。6 訴
    訟進行中，於某法律關係之成立與否有爭執，而其裁判應以
    該法律關係為據，並求對於被告確定其法律關係之判決者。
    7 不甚礙被告之防禦及訴訟之終結者。被告於訴之變更或追
    加無異議而為本案之言詞辯論者，視為同意變更或追加，民
    事訴訟法第255 條第1 項、第2 項定有明文。次按，民事訴
    訟法第255 條第1 項第2 款所謂請求之基礎事實同一，係指
    變更或追加之訴與原訴之原因事實有其共同性，先後所為請
    求之主張在社會生活上可認為有共通性或關連性，而就原請
    求之訴訟及證據資料於相當程度範圍內具有同一性或一體性
    ，在審理時得加以利用，俾先後兩請求可在同一程序得加以
    解決，以避免重複審理，庶能統一解決紛爭，用符訴訟經濟
    者即屬之（最高法院96年度臺上字第471 號判決足參）。再
    按，民事訴訟法第255 條第1 項第3 款所謂擴張或減縮應受
    判決事項之聲明，係指在不變更或追加訴訟標的之情形下，
    於訴之聲明得為擴張或減縮而言。如訴訟標的有所變更或追
    加，即無該條款規定之適用（最高法院84年度臺抗字第346
    號裁定參照）。
二、查，本件原告起訴時，主張：緣訴外人張錦華為如附表編號
    1 至編號25所示歌曲曲譜著作（下稱系爭著作）之著作財產
    權人，前於民國96年6 月15日與原告訂立詞曲代理合約書，
    由張錦華專屬授權原告於全世界獨家行使系爭著作現在、未
    來著作權法及與著作權相關之全部權利，包括：出版、發行
    、灌錄、複製、重製、改作、編輯、公開傳輸、出租、銷售
    權、舞臺與歌舞劇之演奏、網路公開傳輸及發行之權利。被
    告吳東龍於90年至95年間，代表被告豪記公司與訴外人優世
    大科技有限公司（下稱優世大公司）、瑞影企業有限公司（
    下稱瑞影公司）、弘音多媒體科技股份有限公司（下稱弘音
    公司）、大唐國際影音多媒體科技有限公司（下稱大唐公司
    ）訂立契約，擅自授權優世大公司、瑞影公司、弘音公司及
    大唐公司於原告被專屬授權期間，利用系爭著作；並容認優
    世大公司、瑞影公司、弘音公司及大唐公司於原告被專屬授
    權期間，將系爭著作重製於電腦伴唱機內，並出租予他人，
    致原告於被專屬授權期限無法授權予優世大公司、瑞影公司
    、弘音公司、大唐公司而受有損害；茲因被告吳東龍侵害原
    告對於系爭著作之權利，為此，爰依著作權法第88條第1 項
    或民法第184 條第1 項前段規定，請求被告吳東龍賠償原告
    所受之損害；又因被告吳東龍為被告豪記公司之董事，為被
    告豪記公司之負責人，併依公司法第23條或民法第28條規定
    ，請求被告豪記公司與被告吳東龍連帶負賠償責任；再被告
    豪記公司侵害原告對於系爭著作之權利，併依著作權法第88
    條第1 項規定，請求被告豪記公司賠償；另依著作權法第89
    條之規定，請求被告連帶負擔費用將本件判決書內容全部登
    載新聞紙，而提起本訴，並聲明求為判決：(1)被告應連帶給
    付原告新臺幣（下同）5,000,000 元，及自起訴狀繕本送達
    最後1 名被告之翌日起至清償日止，按週年利率5%算之利息
    ；(2)被告應連帶負擔費用將本件判決書內容全部，登載於中
    國時報、聯合報及自由時報之全國版面頭版半版（十全尺寸
    ）1 日；(3)原告願供擔保，請准宣告假執行。嗣原告於訴訟
    審理中為訴之追加，追加主張如張錦華授權被告豪記公司或
    被告吳東龍利用系爭著作，並無自各該專輯發行日起2 年期
    間之限制，因張錦華對於被告有同意使用系爭著作所生之權
    利金債權存在，張錦華業將對於被告之前開債權讓與原告，
    併依債權讓與、張錦華與被告間所定契約之法律關係，提起
    追加之訴，並聲明為判決：被告應給付原告各2,500,000 元
    ，及各自起訴狀繕本送達之翌日起至清償日止，按週年利率
    5%計算之利息，並願供擔保請准宣告假執行。茲因被告不同
    意原告為訴之追加（參見本院卷卷(三)第255 頁），核與民事
    訴訟法第255 條第1 項第1 款所定之情形已有未合；再原告
    提起原訴主張之原因事實，乃被告吳東龍為被告豪記公司之
    董事，不法侵害原告對於系爭著作之權利，致原告受有損害
    ；原告提起追加之訴主張之原因事實，則為如張錦華授權被
    告豪記公司或被告吳東龍利用系爭著作，並無各該專輯發行
    日起2 年期間之限制，因張錦華對於被告有同意使用系爭著
    作所生之權利金債權存在，張錦華業將對於被告之前開債權
    讓與原告，原告因此對於被告有債權存在，原訴及追加之訴
    之原因事實並無共同性，且先後所為請求之主張在社會生活
    上尚難認為有共通性或關連性，尚難認原訴與追加之訴請求
    之基礎事實同一，而有民事訴訟法第255 條第1 項第2 款所
    定之情形；又原訴與追加之訴，訴訟標的之法律關係已有變
    更，揆諸前揭說明，核與民事訴訟法第255 條第1 項第3 款
    所定之情形，亦屬有間；另原告所為訴之追加亦無民事訴訟
    法第255 條第1 項第4 款至第6 款所定情形；且原訴已達可
    為裁判之程度，而張錦華對於被告之債權金額若干尚待查明
    ，兩造就追加之訴亦未為完全之辯論，若准許原告為訴之追
    加，顯然有礙於被告之防禦及訴訟之終結，核與民事訴訟法
    第255 條第1 項第7 款所定之情形，亦有未合。從而，原告
    所為訴之追加，核與民事訴訟法第255 條第1 項之規定不符
    ，自不應准許。又原告追加之訴既經駁回，其就追加之訴所
    為假執行之聲請，亦失所附麗，不應准許。
三、依民事訴訟法第249 條第1 項第6 款、第95條、第78條，裁
    定如主文。
中    華    民    國   100    年    9     月    6     日
                  民事第三庭  法  官  伍逸康
以上正本係照原本作成。
如對本裁定抗告，須於裁定送達後10日內向本院提出抗告狀。
中    華    民    國   100    年    9     月    6     日
                              書記官  盧昱蓁
附表：
┌──┬───────┬──────┬────────┐
│編號│  歌曲名稱    │所屬專輯發行│原告被專屬授權利│                                              │
│    │              │之日期      │用之期間        │                                                │
├──┼───────┼──────┼────────┤
│ 1  │無尾巷        │92年1 月4 日│自96年6 月15日起│
│    │              │            │至99年6 月14日止│
├──┼───────┼──────┼────────┤
│ 2  │溪水情        │91年3 月29日│同上            │
├──┼───────┼──────┼────────┤
│ 3  │醉乎死        │92年1 月14日│同上            │
├──┼───────┼──────┼────────┤
│ 4  │相逢的酒      │92年7 月22日│同上            │
├──┼───────┼──────┼────────┤
│ 5  │相對的心      │91年12月19日│同上            │
├──┼───────┼──────┼────────┤
│ 6  │男人情女人心  │91年4 月12日│同上            │
├──┼───────┼──────┼────────┤
│ 7  │風中的玫瑰    │94年11月30日│同上            │
├──┼───────┼──────┼────────┤
│ 8  │藝旦          │91年4 月12日│同上            │
├──┼───────┼──────┼────────┤
│ 9  │世間路        │91年3 月28日│同上            │
├──┼───────┼──────┼────────┤
│ 10 │六月風        │93年12月14日│同上            │
├──┼───────┼──────┼────────┤
│ 11 │紅紅的酒      │92年12月10日│同上            │
├──┼───────┼──────┼────────┤
│ 12 │千錯萬錯      │92年12月17日│同上            │
├──┼───────┼──────┼────────┤
│ 13 │再會啦再會啦  │94年1 月27日│同上            │
├──┼───────┼──────┼────────┤
│ 14 │牽手          │84年7 月5 日│同上            │
├──┼───────┼──────┼────────┤
│ 15 │等待的心      │86年10月7 日│同上            │
├──┼───────┼──────┼────────┤
│ 16 │福氣啦        │85年1 月1 日│同上            │
├──┼───────┼──────┼────────┤
│ 17 │甭賭氣        │85年2 月1 日│同上            │
├──┼───────┼──────┼────────┤
│ 18 │夢一生        │85年5 月1 日│同上            │
├──┼───────┼──────┼────────┤
│ 19 │情歌          │89年7 月6 日│同上            │
├──┼───────┼──────┼────────┤
│ 20 │誰人心未痛    │同上        │同上            │
├──┼───────┼──────┼────────┤
│ 21 │有夢尚美      │91年12月19日│同上            │
├──┼───────┼──────┼────────┤
│ 22 │真情只一擺    │92年1 月14日│同上            │
├──┼───────┼──────┼────────┤
│ 23 │你是我的兄弟  │92年3 月6 日│同上            │
├──┼───────┼──────┼────────┤
│ 24 │大頭仔兄弟    │同上        │同上            │
├──┼───────┼──────┼────────┤
│ 25 │連杯酒        │同上        │同上            │
└──┴───────┴──────┴────────┘